# 请助陈奕蔚老师，请帮我分析一下如何处理，多谢！

提问人：pengcpa 时间：2010-10-10 10:32:59
拟上市公司A公司，与客户（B 公司）签订的销售合同中有一限制性条款，A公司为解除此限制条款，由大股东B公司无偿向B公司转让一部分其持有的A公司的股份，针对此业务，A公司、B公司应分别做何处理？请陈老师分帮分析一下，多谢！

回答人：chenyiwei
个人理解：因为本案例中的会计主体是拟上市公司，所以一般理解应当按新准则处理。这种情况也属于股份支付交易，可按照解释 4号规定处理。 在该交易中，负有结算义务的是大股东，获取相关经济利益（即消除限制性条款的不利影响）的是拟上市公司A公司，A本身并无结算义务，且系使用A公司自身权益工具结算，因此对于A公司而言，应根据所让渡的自身权益工具的公允价值，借记相关的资产或成本费用类科目，贷记资本公积。 大股东在其个别报表层面不作帐务处理，在合并报表层面作为在不丧失控制权的前提下以零对价部分处置子公司股权处理，即把所转让的A公司股权对应的净资产价值在大股东合并报表层面冲减资本公积处理。

回答人：chenyiwei
回复 报纸 lu760314 的帖子大股东层面不作处理的原因是：一方面，因为把部分拟上市公司股权转给B公司，需要贷记“长期股权投资——A公司”；另一方面，大股东无偿向B公司让渡A公司股权的目的是使A公司因解除限制性条款而受益，也就是大股东为A公司承担费用，应当作为对A公司的追加投资处理，即借记“长期股权投资——A公司”。同一笔分录的借贷两边都是“长期股权投资——A公司”，所以最终结果就是大股东在其自身的个别报表层面不作处理了。在大股东的合并报表层面才是体现为零价格转让部分子股权的权益性交易。